【裁判字號】    88,交易,253
【裁判日期】    890315
【裁判案由】    過失致死
【裁判全文】
臺灣嘉義地方法院刑事判決                        八十八年度交易字第二五三號
    公  訴  人  臺灣嘉義地方法院檢察署檢察官
    被      告  甲○○
                丁○○
右列被告等因過失致死案件，經檢察官提起公訴（八十八年度偵字第五三０五號）及
移送併辦（八十八年度偵字第六一九０號），本院判決如左：
    主  文
甲○○服用酒類，不能安全駕駛動力交通工具而駕駛，處有期徒刑參月；又因過失致
人於死，處有期徒刑拾月；又駕駛動力交通工具肇事，致人死傷而逃逸，處有期徒刑
壹年；應執行有期徒刑貳年。
丁○○因過失傷害人，處有期徒刑參月，如易科罰金，以參佰元折算壹日，緩刑貳年
。
    事  實
一、甲○○於民國八十八年七月二十九日凌晨一時五十分許，於酒後其吐氣所含酒精
    成份為每公升０˙五三毫克之不能安全駕駛動力交通工具之情況下，仍駕駛車號
    ＲＯ─二六三八自小客車，沿嘉義市○○路由北往南方向行駛，途經嘉義市○○
    路一五四號前劃有分向限制線之道路時，本應注意汽車於劃有分向限制線之路段
    ，不得迴車，而依當時情形，又無不能注意之情事，詎甲○○竟疏於注意而貿然
    於上開劃有分線限制線之路段左轉迴車，適有彭俊緯騎乘車號ＱＢＲ─二八０輕
    型機車沿友愛路由北往南方向，亦疏未注意車前狀況及在已劃分快慢車道之道路
    ，輕型機器腳踏車應在慢車道行駛，即由內快車道貿然駛至，待彭俊緯見甲○○
    所駕駛之車輛時已煞車不及，導致彭俊緯所騎乘之機車車頭撞擊甲○○所駕駛之
    自小客車之左後門，人車失控打滑倒地橫置於對向車道，彭俊緯亦因而倒地不起
    且頭部、胸部及右下肢受傷，而成為無自救力之人。甲○○對於因其肇事受傷之
    無自救力人彭俊緯，依法令應即採取救護或其他必要之措施，不得駛離現場，詎
    甲○○竟不為其生存所必要之保護，反而駕車逃離現場，嗣有丁○○駕駛車號Ｈ
    Ｅ─八二四九自小客車，沿嘉義市○○路由南往北方向駛至，本亦應注意車前狀
    況，隨時採取必要之安全措施，而依當時情形，又無不能注意之情事，竟亦疏於
    注意而貿然撞及已倒地之彭俊緯之後肩部及臀部，使彭俊緯因而受有右臀部中間
    外側有10.×８×１公分下陷痕合併骼骨多發閉鎖性骨折、右上肢前臂外側擦傷二
    處、右下肢大腿後外側皮下出血合併股骨閉鎖性骨折等傷害。彭俊緯於二車先後
    撞擊後，經送醫急救，仍因頭部外傷顱內出血之直接原因不治死亡。丁○○於本
    件車禍發生後，在未被有偵查犯罪職權之機關或公務員查知其為犯人前，即主動
    向前往處理之嘉義市警察局交通隊警員丙○○自首，並進而接受本件裁判。
二、案經臺灣嘉義地方法院檢察署檢察官自動檢舉偵查起訴及移送併辦。
    理  由
甲、被告甲○○部分：
一、訊據被告甲○○對於右揭時、地，如何於酒後不能安全駕駛動力交通工具之情況
    下，仍駕駛車號ＲＯ—二六三八自小客車肇事以及於肇事後致人受傷時，如何因
    害怕而置被害人彭俊緯於不顧，隨即駕車離開現場逃逸之事實均坦承不諱，核與
    證人即被害人之父乙○○、證人即現場目擊者高嘉政以及證人陳建儒分別於警、
    、偵訊中所證述之情節相符，並有酒精測試值一紙、道路交通事故調查報告表一
    份、現場照片暨相驗屍體照片共三十三張附於相驗卷可稽，而被害人確係因本件
    車禍受有頭部外傷導致顱內出血不治死亡，亦經臺灣嘉義地方法院檢察署檢察官
    督同法醫師相驗屬實，製有勘驗筆錄、相驗屍體證明書及驗斷書各一份可憑。按
    行車迴車時，在劃有分向限制線之路段，不得迴車，此道路交通安全規則第一百
    零六條第二款定有明文。被告為汽車駕駛人，於上揭時間駕車行經前開劃有分向
    限制線之路段時，自應遵守前揭道路交通安全規則之規定，不得左轉迴車，而依
    卷附道路交通事故調查報告表之記載：本件交通事故發生時，天候晴朗，雖屬夜
    間但有照明，且道路為市區道路、直線柏油路面、路面乾燥無缺陷、無障礙物、
    視距良好，亦應無不能注意之情事，詎被告竟疏未注意，貿然違反前揭規定左轉
    迴車，致被害人所騎乘之輕型機車閃避不及而撞及被告所駕駛之自小客車，使被
    害人受有頭部外傷導致顱內出血之傷害，並因顱內出血之傷害陷入深度昏迷，經
    送醫急救後，仍因顱內出血不治死亡，則被告對於本件肇事顯有違上開道路交通
    安全規則之規定而有過失甚明。而被害人當時係騎乘上開輕機車由同向駛至上開
    路段，其本亦應注意車前狀況及應在慢車道行駛，而依當時之情狀，亦無使其不
    能注意之情形，詎其竟亦疏於注意貿然在內快車道行駛，其於本件車禍之發生亦
    同有過失甚明。又本件交通事故經送臺灣省嘉雲區車輛行車事故鑑定委員會鑑定
    結果亦認「甲○○服用酒類超法定標準值駕駛自小客車，於分向限制線路段，左
    轉迴車不當，為肇事主因；彭俊緯駕駛輕機車，未依規定行駛慢車道及未注意車
    前狀況，為肇事次因。」有該委員會八十八年十二月十四日嘉鑑字第八八九九七
    號函暨所附鑑定意見書各一份附於本院卷（第二二頁至第二四頁）可稽。雖被害
    人對本件車禍之發生亦同有過失，然不能因此解免被告之過失責任。又被害人確
    係因本件車禍而死亡，故被告之過失行為與被害人之死亡結果間，顯具有相當因
    果關係，事證明確，被告服用酒類，不能安全駕駛動力交通工具而駕駛之犯行及
    其過失致死犯行均堪認定。
二、次按刑法第二百九十四條所謂無自救力之人，係指其人無維持其生存所必要之能
    力，非待他人之扶助、養育或保護，即不能維持其生存者而言，此有最高法院二
    十七年上字第一七六五號、三十一年上字第一八六七號判例意旨可資參照。經查
    ：被害人所騎乘之輕型機車於撞及被告所駕駛之自小客車後，前方車頭蓋部分已
    全損變形，而被告所駕駛之自小客車，其左後車門部分亦嚴重凹損，均有車損照
    片在卷可憑，足徵本件交通事故發生時撞擊力之強大，再參酌被害人於被告肇事
    後，雖經立即送醫急救，然仍於同日上午八時許，因顱內出血不治死亡，可見被
    害人於肇事現場受此重創倒地後，顯已成為非待他人之保護，即不能維持其生存
    之無自救力人甚明。又汽車駕駛人，駕駛汽車肇事致人受傷或死亡，應即採取救
    護或其他必要措施，並向警察機關報告，不得駛離，此道路交通管理處罰條例第
    六十二條第一項前段亦定有明文，被告為汽車駕駛人，對於上揭時、地因其駕駛
    上開自用小客車肇事受傷而無自救力之被害人，本應依前開道路交通管理處罰條
    例之法令規定，立即採取救護或其他必要之措施，然被告竟不為被害人生存所必
    要之保護，反而駕車逃離現場，棄無自救力之被害人於不顧，其有遺棄之故意亦
    堪認定。綜上，事證明確，被告遺棄及肇事後逃逸之犯行亦堪認定。
三、核被告所為，係犯刑法第一百八十五條之三之服用酒類，不能安全駕駛動力交通
    工具而駕駛罪、同法第一百八十五條之四之交通肇事逃逸罪、同法第二百七十六
    條第一項之過失致死罪及同法第二百九十四條第一項之遺棄罪。其以一行為觸犯
    遺棄罪及交通肇事逃逸罪二罪名，為想像競合犯，依刑法第五十五條之規定，應
    從一重之交通肇事逃逸罪處斷。公訴人就被告所犯遺棄罪部分之事實，雖未據起
    訴，然因與已起訴之交通肇事逃逸罪部分有想像競合犯之裁判上一罪關係，為起
    訴效力所及，本院自應併予審理，附此敘明。被告所犯上開服用酒類，不能安全
    駕駛動力交通工具而駕駛罪、過失致死罪及交通肇事逃逸罪之間，犯意各別，犯
    罪構成要件不同，應予分論併罰。又被告酒醉駕車，因而致被害人死亡，依法應
    負過失致死之刑事責任，應依道路交通管理處罰條例第八十六條第一項規定，加
    重其刑。爰審酌被告於飲酒後不能安全駕駛之情況下，仍駕車以致肇事，並於被
    害人受傷後逃逸，導致被害人因而死亡，其過失程度非輕，惡性匪淺，犯後雖坦
    承有過失且態度尚稱良好，然尚未與被害人家屬達成民事和解以及被害人亦與有
    過失等一切情狀，量處如主文所示之刑，並定其應執行之刑，以示懲儆。
乙、被告丁○○部分：
一、訊據被告丁○○對於上開時、地，駕駛車號ＨＥ—八二四九自小客車，因疏於注
    意車前狀況，隨時採取必要安全措施，致不慎撞及已倒地之被害人彭俊緯之後肩
    部及臀部，使被害人因而受有右臀部中間外側有10.×８×１公分下陷痕合併骼骨
    多發閉鎖性骨折、右上肢前臂外側擦傷二處、右下肢大腿後外側皮下出血合併股
    骨閉鎖性骨折等傷害之事實坦承不諱，核與證人即被害人之父乙○○及證人即現
    場目擊者高嘉政分別於警、偵訊中所證述之情節相符，並有道路交通事故調查報
    告表一份、現場照片暨相驗屍體照片三十三張及臺灣嘉義地方法院檢察署法醫師
    薛治國所出具之驗斷書一份附於相驗卷可稽。按汽車行駛時，駕駛人應注意車前
    狀況，並隨時採取必要之安全措施，此道路交通安全規則第九十四條第三項定有
    明文。被告駕駛自小客車，行經上開路段時，自應注意上述規定，而依卷附道路
    交通事故調查報告表之記載：該路段當時天氣晴朗，雖於夜間但有照明，且路面
    乾燥、無缺陷、無障礙，視距良好，並無使被告不能注意之情事，被告竟疏於注
    意以致肇事，致人受傷，被告顯有違上述道路交通安全規則而有過失。而被害人
    當時原係騎乘上開輕機車由同向駛至上開路段，其本亦應注意車前狀況及應在慢
    車道行駛，而依當時之情狀，亦無使其不能注意之情形，詎其竟亦疏於注意貿然
    在內快車道行駛，致不慎撞及由同案被告甲○○所駕駛之自小客車後，人車失控
    打滑倒地橫置於對向車道，而遭被告所駕駛之自小客車輾壓其後肩部及臀部，其
    於本件車禍之發生亦同有過失甚明。又本件交通事故經送臺灣省嘉雲區車輛行車
    事故鑑定委員會鑑定結果雖認「丁○○無肇事因素。」有該委員會八十八年十二
    月十四日嘉鑑字第八八九九七號函暨所附鑑定意見書各一份附於本院卷（第二二
    頁至第二四頁）可稽，惟被告於警、偵中既已自承係因注意對向車道之交通事故
    情形，而疏未注意及橫倒於自己車道前方之被害人，待發現時已閃避不及等語屬
    實（相驗卷第六頁、第一八頁），則被告顯有疏未注意車前狀況之過失甚明，上
    開鑑定結果，既與事實不符，自不足採。又雖被害人對本件車禍之發生亦同有過
    失，然不能因此解免被告之過失責任，而被害人確係因本件車禍而受有前開所述
    之傷害，故被告之過失行為與被害人之受傷間，顯具有相當因果關係。從而，本
    件事證明確，被告犯行洵堪認定。
二、被告丁○○開車輾壓被害人彭俊緯之後肩部及臀部，致被害人受有右臀部中間外
    側有10.×８×１公分下陷痕合併骼骨多發閉鎖性骨折、右上肢前臂外側擦傷二處
    、右下肢大腿後外側皮下出血合併股骨閉鎖性骨折等傷害，核其所為係犯刑法第
    二百八十四條第一項前段之過失傷害罪。公訴人認被告應成立同法第二百七十六
    條第一項之過失致死罪，容有未洽，惟起訴事實相同，爰依法變更起訴法條，併
    此敘明。又被告於本件車禍發生後，在未被有偵查犯罪職權之機關或公務員查知
    其為犯人前，即主動向接獲報案而前往現場處理之嘉義市警察局交通隊警員丙○○自首，進而接受本件裁判之事實，業據證人丙○○於本院審理時證述明確（本
    院卷第三八頁），符合自首之要件，應依刑法第六十二條前段之規定減輕其刑。
    爰審酌被告之過失程度較輕、被害人之過失情節較重及被告之品性、生活狀況、
    智識程度、犯罪對被害人所造成之傷害以及被告犯後坦承犯行，並已與被害人家
    屬達成和解，有和解書一份附於偵查卷（第八頁）可參等一切情狀，量處如主文
    所示之刑，並諭知易科罰金之折算標準。末查，被告前未曾受有期徒刑以上刑之
    宣告，有臺灣嘉義地方法院檢察署刑案資料查註紀錄表及本院被告全國前案紀錄
    表各一份附卷可稽，其因一時失慮，偶罹刑典，事後已坦承犯行，深具悔意，且
    已與被害人家屬和解，賠償被害人家屬新台幣一百六十萬元（不包括汽車強制責
    任保險金），經此刑之宣告後，應知警惕而無再犯之虞，本院認所宣告之刑以暫
    不執行為適當，爰併宣告緩刑二年，以勵自新。
據上論斷，應依刑事訴訟法第二百九十九條第一項前段、第三百條，刑法第一百八十
五條之三、第一百八十五條之四、第二百七十六條第一項、第二百九十四條第一項、
第二百八十四條第一項前段、第五十五條、第五十一條第五款、第六十二條前段、第
四十一條、第七十四條第一款，道路交通管理處罰條例第八十六條第一項，罰金罰鍰
提高標準條例第一條前段、第二條，判決如主文。
本案經檢察官林世芬到庭執行職務。
中      華      民      國    八十九    年      三      月     十五     日
                              臺灣嘉義地方法院刑事第一庭
                                  法  官  黃  若  美
右正本證明與原本無異。
如不服本判決，應於判決送達後十日內向本院提出上訴狀( 應附繕本 )。
中      華      民      國    八十九    年      三      月     十五     日
                                  書記官  鄭  昭  亮
附錄法條：
刑法第一百八十五條之三：
服用毒品、麻醉藥品、酒類或其他相類之物，不能安全駕駛動力交通工具而駕駛者，
處一年以下有期徒刑、拘役或三萬元以下罰金。
刑法第一百八十五條之四：
駕駛動力交通工具肇事，致人死傷而逃逸者，處六月以上五年以下有期徒刑。
刑法第二百七十六條
因過失致人於死者，處二年以下有期徒刑、拘役或二千元以下罰金。
從事業務之人，因業務上之過失犯前項之罪者，處五年以下有期徒刑或拘役，得併科
三千元以下罰金。
刑法第二百八十四條
因過失傷害人者，處六月以下有期徒刑、拘役或五百元以下罰金。致重傷者，處一年
以下有期徒刑、拘役或五百元下罰金。
從事業務之人，因業務上之過失傷害人者，處一年以下有期徒刑、拘役或一千元以下
罰金。致重傷者，處三年以下有期徒刑、拘役或二千元以下罰金。
刑法第二百九十四條第一項：
對於無自救力之人，依法令或契約應扶助，養育或保護而遺棄之或不為其生存所必要
之扶助、養育或保護者，處六月以上五年以下有期徒刑。


司法院資訊處製作；財團法人民間司法改革基金會備份。
